臺灣高雄地方法院刑事判決　　　　　　　　　　　　　九十二年度訴字第七一號
　　公　訴　人　臺灣高雄地方法院檢察署檢察官
　　被　　　告　乙○○
　　選任辯護人　莊進祥律師
右列被告因毒品危害防制條例案件，經檢察官提起公訴（九十二年度偵字第四八五三
號），本院判決如左：
    主  文
乙○○無罪。
    理  由
一、公訴意旨略以：被告乙○○基於概括之犯意，自民國九十二年二月二十日零時起
    ，連續在高雄市不特定ＫＴＶ場所外，以壹顆新台幣（下同）二百五十元價格，
    販賣第二級毒品ＭＤＭＡ予不特定之人，迄於九十二年二月二十七日下午十一時
    許，在高雄市○○區○○路與復興路口，為警查獲，並扣得第二級毒品ＭＤＭＡ
    十九顆，因認被告乙○○涉犯毒品危害防制條例第四條第二項之販賣第二級毒品
    ＭＤＭＡ罪嫌等語。
二、按犯罪事實應依證據認定之，無證據不得認定其犯罪事實。又不能證明被告犯罪
    者，應諭知無罪之判決，刑事訴訟法第一百五十四條第二項及第三百零一條第一
    項分別定有明文。且被告之自白，不得作為有罪判決之唯一證據，仍應調查其他
    必要之證據，以察其是否與事實相符，刑事訴訟法第一百五十六條第二項亦有明
    文。又事實之認定，應憑證據，如未能發現相當證據，或證據不足以證明，自不
    能以推測或擬制之方法，為裁判之基礎（最高法院四十年台上字第八六號判例意
    旨可資參照）。而所謂證據，係指足以證明被告確有犯罪行為之積極證據而言，
    該項證據須適於為被告犯罪之證明者，始得採為斷罪之資料（參照最高法院六十
    九年台上字第四九一三號判例意旨）。認定不利於被告之事實，須依積極證據，
    苟積極證據不足為不利於被告事實之認定時，即應為有利於被告之認定，更不必
    有何有利之證據（最高法院亦著有三十年上字第八一六號判例可資參照）。
三、本件公訴人認被告涉犯毒品危害防制條例第四條第二項之販賣第二級毒品ＭＤＭ
    Ａ罪嫌，係以被告之自白及扣案之毒品ＭＤＭＡ十九顆，為主要依據。訊據被告
    固坦承持有第二級毒品之事實，惟矢口否認有何販賣第二級毒品之犯行，辯稱：
    伊購買之ＭＤＭＡ係供己吸食之用並無購買販賣ＭＤＭＡ，於警訊之自白係出於
    警方疲勞訊問而為之供述等語。經查：
（一）按被告之自白，非出於強暴、脅迫、利誘、詐欺、違法羈押或其他不正之方法
      ，且與事實相符者，得為證據，刑事訴訟法第一百五十六條第二項定有明文；
      而被告之自白，須非出於強暴、脅迫、利誘、詐欺或其他不正之方法，且與事
      實相符者，始得採為證據，如果被告之自白，係出於不正之方法，並非自由陳
      述，即其取得自白之程序，已非適法，則不問自白內容是否確與事實相符，因
      其非係適法之證據，即不能採為判決基礎，故審理事實之法院，遇有被告對於
      自白提出刑求之抗辯時，應先於其他事實而為調查，最高法院迭著有二十三年
      上字第八六八號判例、二十九年上字第一四五七號判例在案足資參照。本件被
      告認為其於警訊時精神狀況不佳，警方所為之訊問係屬於疲勞訊問，並非自由
      陳述等語，惟經本院當庭勘驗被告警訊時之錄音帶，該錄音係屬全程錄音，警
      方確有訊問被告是否同意夜間訊問，經被告同意後始加以訊問，而訊問過程中
      係採一問一答之方式為之，並有訊問被告精神狀態是否正常，被告回稱正常等
      語，此有本院勘驗筆錄在卷可稽（參見本院審理卷八十六頁至八十七頁）。是
      以，被告辯稱於警訊之供述係屬精神狀況不佳下之非自由陳述，顯非可採。而
      依刑事訴訟法第二百二十九條至第二百三十一條之規定，司法警察（官）固有
      調查犯罪嫌疑人犯罪情形及蒐集證據之職權，而得詢問犯罪嫌疑人，惟依同法
      第一百條之二準用同法第一百條之一第一項之規定，司法警察（官）詢問犯罪
      嫌疑人，除有急迫情況且經記明筆錄者外，應全程連續錄音；必要時，並應全
      程連續錄影。考其立法目的，在於建立詢問筆錄之公信力，並擔保詢問程序之
      合法正當；亦即在於擔保犯罪嫌疑人對於詢問之陳述係出於自由意思及筆錄所
      載內容與其陳述相符（最高法院八十八年度台上字第五七六二號判決意旨可資
      參照）。本院於勘驗高雄市政府警察局保安大隊迅雷中隊九十二年二月二十八
      日第一次警訊筆錄錄音帶時，發現該警訊筆錄第二頁第十行記載「我於九十二
      年二月二十日開始販賣至今二十七日」等語，被告於警訊時並未陳述，此有上
      開勘驗筆錄在卷可查，該警訊筆錄上開所載之部分既非出於被告供述，自不得
      作為認定被告犯罪之證據，合先敘明。
（二）本件扣案之紅色及綠色錠劑十九顆，經本院送驗結果其中紅色錠劑確屬於第二
      級毒品ＭＤＭＡ成分，而綠色錠劑則為第二級毒品甲基安非他命、ＭＤＭＡ成
      分，此有高雄醫學大學附設中和紀念醫院九十二年四月八日檢驗報告一份在卷
      可稽（參見本院審理卷第十三頁）。而上開毒品依起訴書所載係於九十二年二
      月二十七日下午十一時許，在高雄市○○○○路與復興路口，於被告身上查獲
      ，被告對此亦不否認（參見本院審理卷第七十六頁）。而上開毒品依被告於警
      訊之供述係於九十二年二月二十七日下午十一時許，在高雄市○○區○○路與
      六合路口，向綽號「阿寶」之男子購買等情（參見警卷第一頁反面），依公訴
      人所認定之查獲時點及被告上開供述，足認被告向真實姓名年籍不詳綽號「阿
      寶」之男子購得扣案之毒品後即為警逮捕。而公訴人起訴之犯罪事實，係認定
      被告自九十二年二月二十日零時許起即開始販賣，自與被告購入扣案之毒品有
      時間上之落差，換言之，扣案之毒品並無法作為認定被告有於公訴人所述之時
      間販賣第二級毒品之不利證據。
（三）此外，公訴人認定被告係於九十二年二月二十日零時許開始販賣第二級毒品，
      其所憑之警訊筆錄所載部分，並無證據能力，已如前述，且與被告於偵訊時供
      述係自九十二年二月二十一日開始販賣等語（參見偵卷第四頁反面）有所歧異
      ，復參以被告於本院辯稱：「我沒有賣ＭＤＭＡ，我自己要吃的」等語，與警
      偵訊中所供並不一致。而被告確因施用第二級毒品案件，經台灣高雄地方法院
      檢察官於九十二年二月二十八日聲請送觀察勒戒，經本院以九十二年毒聲字第
      一二六一號裁定觀察勒戒，此有台灣高等法院被告全國前案紀錄表在卷可按，
      是以，被告辯稱有施用毒品之習性，尚非子虛。
（四）綜上所述，公訴人認定被告有販賣第二級毒品之犯行，亦僅以被告於警偵訊中
      之自白作為唯一證據，且上開之自白具有瑕疵乙節，業如前述，已無法使本院
      形成與事實相符之確信；此外，本院復查無其他積極證據，足資證明被告有自
      九十二年二月二十日起連續販售第二級毒品之犯行，是被告此部分之販賣事實
      ，要屬無法證明，是不能證明被告犯罪，依法應諭知無罪之判決。
四、至於被告持有第二級毒品犯行部分，由於被告另涉有施用毒品犯行（台灣高雄地
    方法院檢察署九十二年度毒偵字第一三一六號），其持有第二級毒品後施用，應
    為施用毒品之行為所吸收，爰由台灣高雄地方法院檢察署另行依法偵結，併此敘
    明。
據上論斷，應依刑事訴訟法第三百零一條第一項，判決如主文。
本案經檢察官甲○○到庭執行職務。
中      華      民      國    九十三    年      一      月    二十七    日
                                  臺灣高雄地方法院刑事庭
                                      審判長法官  邱明弘
                                            法官  胡宜如
                                            法官  廖建瑜
右正本證明與原本無異。
如不服本判決，應於判決送達後十日內，向本院提出上訴狀。
                                          書記官  王翌翔
中      華      民      國    九十三    年      一      月    二十七    日
